【裁判字號】    97,易,268
【裁判日期】    970529
【裁判案由】    違反毒品危害防制條例
【裁判全文】
臺灣新竹地方法院刑事判決               97年度易字第268號
公  訴  人  臺灣新竹地方法院檢察署檢察官
被      告  甲○○
上列被告因違反毒品危害防制條例案件，經檢察官提起公訴（97
年度毒偵字第387號、第423號、97年度偵字第 779號、第1280號
），本院依簡式審判程序判決如下：
    主  文
甲○○施用第二級毒品，累犯，處有期徒刑伍月（事實三(一)部分
）；又施用第二級毒品，累犯，處有期徒刑伍月（事實三(二)部分
）；又持有第二級毒品，累犯，處有期徒刑月（事實三(三)部分
），扣案之第二級毒品安非他命壹包（驗餘淨重零點肆玖零公克
），沒收銷燬之；又持有第二級毒品，累犯，處有期徒刑月（
事實三(四)部分），扣案之第二級毒品安非他命壹包（驗餘毛重零
點貳伍捌柒公克，含壹個塑膠袋），沒收銷燬之。應執行有期徒
刑壹年，扣案之第二級毒品安非他命貳包（壹包驗餘淨重零點肆
玖零公克、另壹包驗餘毛重零點貳伍捌柒公克，含壹個塑膠袋）
，均沒收銷燬之。
    事  實
一、甲○○前有侵占、竊盜、妨害自由、違反肅清煙毒條例等前
    科，最近一次因贓物案件，經本院於民國95年5 月26日以95
    年度竹簡字第114號判決判處有期徒刑3月確定，另因違反毒
    品危害防制條例案件，經本院於95年6 月19日以94年度易字
    第770 號判決判處有期徒刑7月確定，上開2罪嗣經本院以95
    年度聲字第973號裁定定應執行有期徒刑8月，而於96年4 月
    29日縮刑期滿執行完畢。
二、甲○○(一)、前因初犯違反毒品危害防制條例案件，經本院以
    89年度毒聲字第1329號裁定送觀察、勒戒後，認無繼續施用
    毒品之傾向，由臺灣新竹地方法院檢察署檢察官以89年度毒
    偵字第1391號為不起訴處分確定；(二)、復因再犯施用第一級
    毒品海洛因、第二級毒品安非他命案件，經本院以89年度毒
    聲字第2162號裁定送觀察、勒戒，嗣認有繼續施用毒品傾向
    ，再以89年度毒聲字第2656號裁定送強制戒治，而於90年10
    月20日執行期滿，並經本院以89年度訴字第600 號判決分別
    判處有期徒刑7月、4月，且定應執行刑為有期徒刑10月確定
    ；(三)、又因三犯施用毒品案件，經本院於95年6 月19日以94
    年度易字第770號判決判處有期徒刑7月確定，甫於96年4月2
    9日執行完畢。
三、甲○○仍未戒除毒癮，分別基於施用第二級毒品之犯意，先
    後於下列(一)、(二)所示時、地施用第二級毒品安非他命；又明
    知安非他命係具有成癮性、濫用性及對社會危害性，屬於毒
    品危害防制條例第2條第2項第2 款所列之第二級毒品，有害
    國民身心健康，不得非法持有，竟仍基於持有第二級毒品安
    非他命之犯意，於下列(三)、(四)所示時、地取得並持有第二級
    毒品安非他命：
(一)、於96年11月10日，在南門綜合醫院廁所，以將安非他命置於
    燈泡內用火燒烤產生煙霧再予吸用之方式，非法施用第二級
    毒品安非他命1次，嗣於96年11月13日3時28分許經警通知到
    案並採尿送驗。
(二)、於96年11月29日，在其位於新竹市○○區○○里○○鄰○○路
    ○段2巷13號住處，以將安非他命置於燈泡內用火燒烤產生煙
    霧再予吸用之方式，非法施用第二級毒品安非他命1 次，嗣
    於96年12月1日14時30分許在上址為警查獲並採尿送驗。
(三)、於97年1 月24日某時，在其位於新竹市○○區○○里○○鄰○
    ○路○段2巷13號住處斜對面，向真實姓名年籍不詳，綽號「
    阿瑞」之成年男子取得第二級毒品安非他命1 包，而自斯時
    起持有之，嗣於同日20時40分許，在新竹市○○區○○路 2
    段2 巷巷口為警查獲，並扣得前揭其所持有之第二級毒品安
    非他命1包（驗餘淨重0.490公克）。
(四)、於97年2 月13日某時，在新竹市○○路唐老鴨遊戲場，向真
    實姓名年籍不詳，綽號「金鳳」之成年女子取得第二級毒品
    安非他命1 包，而自斯時起持有之，嗣於同日21時許，在新
    竹市○○區○○路2段2巷巷口為警查獲，並扣得前揭其所持
    有之第二級毒品安非他命1包（驗餘毛重0.2587公克，含1個
    塑膠袋）。
四、案經新竹縣警察局移送及經新竹市警察局第一分局、第三分
    局報告臺灣新竹地方法院檢察署檢察官偵查起訴。
    理  由
一、本件被告甲○○所犯施用第二級毒品罪及持有第二級毒品罪
    ，均非死刑、無期徒刑、最輕本刑為3 年以上有期徒刑之罪
    ，或高等法院管轄第一審之案件，被告於本院準備程序進行
    中，就被訴事實為有罪之陳述，經本院合議庭認合於刑事訴
    訟法第273條之1第1 項之規定，裁定進行簡式審判程序，合
    先敘明。
二、上揭犯罪事實三(一)部分，業經被告甲○○於97年4月7日偵訊
    、本院準備程序及審理時均坦承不諱，又被告於96年11月13
    日於新竹市警察局第一分局西門派出所採集尿液送驗，呈安
    非他命陽性及甲基安非他命陽性反應，有新竹市警察局辦理
    煙毒、麻醉藥品案尿液送驗受檢人真實姓名代號對照表、96
    年12月5 日臺灣尖端先進生技醫藥股份有限公司濫用藥物檢
    驗報告各1份（423號偵卷第16頁至第17頁）在卷可參，足認
    被告之此部分自白與事實相符，應堪採信。上揭犯罪事實三
    (二)部分，業經被告甲○○於97年4月7日偵訊、本院準備程序
    及審理時均坦承不諱，又被告於96年12月1 日於新竹市警察
    局第三分局香山派出所採集尿液送驗，呈安非他命陽性及甲
    基安非他命陽性反應，有新竹市警察局辦理煙毒、麻醉藥品
    案尿液送驗受檢人真實姓名代號對照表、96年12月12日臺灣
    尖端先進生技醫藥股份有限公司濫用藥物檢驗報告各1份（3
    87號偵卷第7頁至第8頁）附卷足憑，足認被告之此部分自白
    亦與事實相符，堪以採信。上揭犯罪事實三(三)部分，業經被
    告甲○○於警詢、偵查、本院準備程序及審理時迭承不諱，
    扣案之疑似安非他命白色結晶 1包經送鑑定結果確為第二級
    毒品安非他命，並有行政院衛生署草屯療養院97年2月15 日
    草療鑑字第0970001188號鑑定書1份附卷可證（779號偵卷第
    41頁），足認被告之此部分自白亦與事實相符，自堪信為真
    實。上揭犯罪事實三(四)部分，業經被告甲○○於本院準備程
    序及審理時坦然承認，扣案之疑似安非他命透明結晶 1包經
    送鑑定結果確為第二級毒品安非他命，亦有行政院衛生署草
    屯療養院97年3月4日草療鑑字第0970001731號鑑定書 1份附
    卷可證（1280號偵卷第40頁），堪認被告之此部分自白亦與
    事實相符，亦堪認定。
三、按施用第一、二級毒品為犯罪行為，毒品危害防制條例第10
    條定有處罰明文。故施用第一、二級毒品者，依前揭規定本
    應科以刑罰。惟基於刑事政策，對合於一定條件之施用者，
    則依同條例第20條、第23條之規定，施以觀察、勒戒及強制
    戒治之保安處分。而毒品危害防制條例於92年7月9日修正公
    布，自93年1月9日施行，其中第20條、第23條將施用毒品之
    刑事處遇程序，區分為「初犯」及「5年內再犯」、「5年後
    再犯」。依其立法理由之說明：「初犯」，經觀察、勒戒或
    強制戒治後，應為不起訴處分或不付審理之裁定；經觀察、
    勒戒或強制戒治執行完畢釋放後，「5 年內再犯」者，因其
    再犯率甚高，原實施之觀察、勒戒及強制戒治既已無法收其
    實效，爰依法追訴或裁定交付審理。至於經觀察、勒戒或強
    制戒治執行完畢釋放後，「5 年後再犯」者，前所實施之觀
    察、勒戒或強制戒治已足以遮斷其施用毒品之毒癮，為期自
    新及協助其斷除毒癮，仍適用「初犯」規定，先經觀察、勒
    戒或強制戒治之程序。從而依修正後之規定，僅限於「初犯
    」及「5 年後再犯」二種情形，始應先經觀察、勒戒或強制
    戒治程序。倘被告於5 年內已再犯，經依法追訴處罰，縱其
    第3次（或第3次以上）再度施用毒品之時間，在初犯經觀察
    、勒戒或強制戒治執行完畢釋放5年以後，已不合於「5年後
    再犯」之規定，且因已於「5 年內再犯」，顯見其再犯率甚
    高，原實施觀察、勒戒或強制戒治，已無法收其實效，即應
    依該條例第10條處罰（最高法院95年度第7 次刑事庭會議決
    議參照）。準此，茍被告施用毒品之犯行，前經觀察、勒戒
    或強制戒治執行完畢釋放後，5 年內曾再因施用毒品之行為
    ，而經法院判處刑罰之處遇程序確定者，縱其係於觀察、勒
    戒或強制戒治執行完畢5 年後再為本案施用毒品犯行，應認
    屬「再犯」之範疇，而應逕依毒品危害防制條例第10條之規
    定處罰。經查，被告(一)、前因初犯違反毒品危害防制條例案
    件，經本院以89年度毒聲字第1329號裁定送觀察、勒戒後，
    認無繼續施用毒品之傾向，由臺灣新竹地方法院檢察署檢察
    官以89年度毒偵字第1391號為不起訴處分確定；(二)、復因再
    犯施用第一級毒品海洛因、第二級毒品安非他命案件，經本
    院以89年度毒聲字第2162號裁定送觀察、勒戒，嗣認有繼續
    施用毒品傾向，再以89年度毒聲字第2656號裁定送強制戒治
    ，而於90年10月20日執行期滿，並經本院以89年度訴字第60
    0 號判決分別判處有期徒刑7月、4月，且定應執行有期徒刑
    10月確定；(三)、又因三犯施用毒品案件，經本院於95年6 月
    19日以94年度易字第770號判決判處有期徒刑7月確定等情，
    有臺灣新竹地方法院檢察署刑案資料查註紀錄表、全國施用
    毒品案件紀錄表、受觀察勒戒人毒品及前科紀錄簡列表、矯
    正簡表、法務部全國檢察官線上查詢刑案人犯在監所最新資
    料報表及臺灣高等法院被告前案紀錄表各1 份在卷可按，被
    告既於90年10月20日強制戒治執行完畢釋放後之5 年內再犯
    上開(三)所示施用毒品之罪，並經依法追訴處罰，是其於強制
    戒治執行完畢而釋放後之5 年後再犯本案施用第二級毒品犯
    行，徵諸前開最高法院95年度第7 次刑事庭會議決議意旨，
    自應依法予以論罪科刑。
四、核被告甲○○就犯罪事實三(一)、(二)所為，係犯毒品危害防制
    條例第10條第2 項之施用第二級毒品罪，而其持有第二級毒
    品安非他命之低度行為，為施用第二級毒品安非他命之高度
    行為所吸收，不另論罪。被告甲○○就犯罪事實三(三)、(四)所
    為，係犯毒品危害防制條例第11條第2 項之持有第二級毒品
    罪。又被告就犯罪事實三(一)、(二)2 次施用第二級毒品罪，犯
    意各別，行為互殊，應予分論併罰。再被告就犯罪事實三(三)
    、(四)2 次持有第二級毒品罪，犯意各別，行為互殊，亦應予
    分論併罰。再被告甲○○有如事實欄一所載之前科，有臺灣
    高等法院被告前案紀錄表1 份附卷可稽，茲被告甲○○於徒
    刑執行完畢後5年以內故意再犯本件有期徒刑以上之上開4罪
    ，應依刑法第47條第1 項之規定論以累犯，並依法加重其刑
    。爰審酌被告曾有多次施用毒品之前科，猶不知警惕、悔改
    ，無視毒品對其個人身心及社會之負面影響，仍繼續施用，
    顯然自制力薄弱，所為係戕害自身身心健康，犯罪手段、情
    節及所生危害，犯罪後雖一度飾辭狡辯，最終尚能坦承犯行
    之態度、施用期間、次數等一切情狀，且第二級毒品安非他
    命戕害吸食者之身心，被告卻無視法律之禁止而持有之，惟
    被告持有數量非鉅，犯後坦承犯行等一切情狀，分別量處如
    主文所示之刑，並定應執行刑。
五、扣案之安非他命2包，（1包驗餘淨重0.490公克，另1包驗餘
    毛重0.2587公克，含 1個塑膠袋），均為第二級毒品，均應
    依毒品危害防制條例第18條第1 項前段之規定宣告沒收銷燬
    之。
六、據上論斷，應依刑事訴訟法第273條之1第1 項、第299條第1
    項前段，毒品危害防制條例第10條第2項、第11條第2項、第
    18條第1項前段，刑法第11條前段、第47條第1項、第51條第
    5款，判決如主文。
本案經檢察官鄒茂瑜到庭執行職務。
中    華    民    國    97    年    5     月    29    日
                  刑事第一庭  法  官  楊數盈
以上正本證明與原本無異。
如不服本判決應於收受本判決後10日內向本院提出上訴書狀，上
訴書狀應敘述具體理由。上訴書狀未敘述上訴理由者，應於上訴
期間屆滿後20日內補提理由書狀於本院 (均須按他造當事人之人
數附繕本 )「切勿逕送上級法院」。
                              書記官  謝國聖
中    華    民    國    97    年    5     月    29    日
附錄本案論罪科刑法條：
毒品危害防制條例第10條第2項：
施用第二級毒品者，處3年以下有期徒刑。
毒品危害防制條例第11條第2項：
持有第二級毒品者，處2年以下有期徒刑、拘役或新臺幣3萬元以
下罰金。


司法院資訊處製作；財團法人民間司法改革基金會備份。
